臺灣高等法院花蓮分院民事判決　　　　　 94年度家上字第5號
上　訴　人　乙○○
訴訟代理人　余道明律師
被 上訴 人　甲○○
訴訟代理人　陳清華律師
當事人間請求離婚事件，上訴人對於中華民國94年 6月27日93年
度婚字第436號第一審判決，提起上訴，本院於94年8月17日言詞
辯
論終結，判決如下：
    主  文
上訴駁回。
第二審訴訟費用由上訴人負擔。
    事  實
一上訴人聲明：(一)原判決廢棄。(二)被上訴人在第一審之訴駁回。
二被上訴人聲明：上訴駁回。
三兩造之陳述與第一審判決記載相同者，予以引用。
四上訴人另補陳略稱：
  (一)被上訴人於原審所提出之證據尚有爭議，且即便屬實，亦係
    多年前之往事，不能證明被上訴人現在仍有不堪同居虐待之
    情事。
  (二)兩造3 名子女（郭筱愉、郭筱祺、郭義群）近年來多在外求
    學，豈知兩造目前之相處情形？如果被上訴人已經不堪上訴
    人同居之虐待，何以兩造目前仍然同住一處？
  (三)郭筱愉、郭筱祺、郭義群 3人之證詞，或為聽聞被上訴人轉
    述，或為10餘年前之舊事，能否據以斷定被上訴人受有不堪
    同居虐待之情事，顯有疑問。尤其郭筱愉所證上訴人於83年
    間對被上訴人暴力相向，但被上訴人所提出的卻是84年的驗
    傷單。郭筱愉與上訴人互動不佳，甚至攻擊上訴人成傷，其
    證言顯然偏頗。
  (四)兩造近年來互動良好，有照片可證。
  (五)近年來上訴人財務損失不少，為保護家人，早將不動產登記
    在被上訴人名下，益見上訴人護家之苦心。
五被上訴人另補陳略稱：
  (一)證人郭筱愉、郭筱祺、郭義群 3人雖為被上訴人之子女，又
    何嘗不是上訴人血脈相連之親生骨肉？苟非確有其事，渠等
    豈會一致指述上訴人之不是？渠等在原審所證句句屬實。被
    上訴人平時忍氣吞聲，精神備受折磨，受有不堪同居之虐待
    ，兩造婚姻早已名存實亡。
  (二)被上訴人所受虐待本非一朝一夕，而是日積月累之結果，此
    從長女郭筱愉及長男郭義群於原審之證詞可知，兩造目前雖
    然仍然共同生活，但早已形同陌路，無話可說，且持續在惡
    化中。此種不愉快的氣氛已經彌漫於生活周遭，影響到子女
    之生活。
  (三)上訴人於原審判決前之94年 6月17日晚間又借酒裝瘋，動手
    重打長女郭筱愉 1個耳光，並揚言要將郭筱愉殺掉，嗣於被
    上訴人及胞姐、姐夫之合力協助下，始倖免於難。嗣後被上
    訴人與郭筱愉欲趨車下山避難之際，上訴人竟又手持鐵器阻
    撓被上訴人母女之去路，並將車子擋風玻璃打破，經被上訴
    人母女向警方及親友求救，始能全身而退。目前被上訴人母
    女已經檢具驗傷單、汽車毀損照片及錄音譯文等證物聲請法
    院核發保護令中。
    理  由
一本件經本院審理結果，認第一審判決上訴人敗訴，認事用法俱
  無不當，應予維持，並引用第一審判決所記載之理由及證據。
二本院另補充理由如下：
  (一)兩造所生之子女郭筱愉、郭筱祺均已年滿20歲，郭義群亦已
    年滿19歲，心智均已成熟，已具備一般是非價值判斷之基本
    能力，渠等依據長年以來與兩造共同生活之觀察及感受，於
    原審審理中就上訴人多年來不斷對被上訴人進行辱罵、恐嚇
    之描述，顯無偏頗之可能。上訴人亦坦承被上訴人在原審所
    提出載有：「我恨妳有可能將妳殺掉消心頭之恨小心！」等
    內容之字條確係伊所寫，益見上訴人具有暴戾極端之人格傾
    向，被上訴人於兩造婚姻關係存續中之言行，確已達到一般
    人難以忍受之程度，被上訴人主張其不堪同居之虐待而生活
    於婚姻恐懼之中，衡情確屬可信。
  (二)又兩造目前仍然同住一處，且共同經營民宿，係兩造不爭之
    事實，故兩造為維繫共同之事業及人際關係，彼此間勉力維
    持一個和諧之表象，即有必要。況被上訴人在產生離婚決意
    之前，為改善雙方之婚姻生活而付出努力，亦屬人之常情。
    是上訴人所提出兩造於86、89及92年間所拍攝狀似和諧歡樂
    之生活照片，依一般經驗法則，並不能反應兩造婚姻生活之
    實情而為上訴人有利之證明。
  (三)又上訴人是否將其財產登記於被上訴人名下，或與上訴人之
    財務規劃及對被上訴人之信賴有關，與本件所應審究之離婚
    事由是否存在無涉。
三從而，原審依被上訴人之主張，所為上訴人不利之判決，並無
  不合，上訴以事實欄所載之理由指摘原判決不當，求予廢棄，
  為無理由，其上訴應予駁回。
四至兩造其餘之攻擊或防禦方法及未經援用之證據，經本院斟酌
  後，認為均不足以影響本判決之結果，自毋庸逐一詳予論駁，
  併此敘明。
五據上論結，本件上訴為無理由，依民事訴訟法第449條第1項、
  第78條，判決如主文。
中　　華　　民　　國　　94　　年　　8 　　月　　31　　日
                  民事庭審判長法  官  謝志揚
                              法  官  蔣有木
                              法  官  何方興
以上本係照原本作成。
如不服本判決，應於收受送達後20日內向本院提出上訴書狀，其
未表明上訴理由者，應於提出上訴後20日內向本院補提理由書狀
(均須按他造當事人之人數附繕本)上訴時應提出委任律師或具有
律師資格之人之委任狀，委任有律師資格者，另應附具及格證書
及釋明委任人與受任人有民事訴訟法第466條之1第1項但書或第2
項(詳附詳)所定關係之釋明文書影本。
                          法院書記官  劉妙娘
中　　華　　民　　國　　94　　年　　8 　　月　　31　　日
附註：
民事訴訟法第466條之1(第1項、第2項)：
對於第二審判決上訴，上訴人應委任律師為訴訟代理人。但上訴
人或其法定代理人具有律師資格者，不在此限。
上訴人之配偶、三親等內之血親、二親等內之姻親，或上訴人為
法人、中央或地方機關時，其所屬委任人員具有律師資格並經法
院認為適當者，亦得為第三審訴訟代理人。
